臺灣高雄地方法院刑事判決　　　　　　 100年度易字第1491號
公　訴　人　臺灣高雄地方法院檢察署檢察官
被　　　告　劉秀春
上列被告因傷害案件，經檢察官提起公訴（100年度偵字第19170
號），本院判決如下：
    主  文
劉秀春無罪。
    理  由
一、(一)公訴意旨略以：被告劉秀春因不滿郭春華及郭林儉無償使
    用其高雄市○○區○○路21之1號房屋，竟基於傷害之犯意
    ，於民國（上同）99年5月7日16時21分許，至上址先大喊「
    郭媽媽、郭媽媽開門」等語，待見羅文瑞開門查看時，突然
    猛力推開郭林儉之房門，致站在房門後之羅文瑞閃避不及，
    右上手臂遭到房門撞傷，因而受有右上臂擦挫傷併瘀青6x9
    公分之傷害。嗣於同年6月17日17時40分許，經羅文瑞報警
    後，始悉上情等詞，因認被告劉秀春涉犯刑法第277條第1項
    之傷害罪嫌。
  (二)檢察官認為被告涉犯上開罪嫌，係以：證人即告訴人羅文瑞
    及郭林儉之具結證詞以證明上開犯罪事實，並有義大醫療財
    團法人義大醫院（下稱義大醫院）診斷證明書1份及照片3張
    以證明告訴人於99年5月18日15時40分許驗傷時，受有右上
    臂擦挫傷併淤青6×9公分之傷害為其論據。
二、訊據被告劉秀春堅決否認有為上揭檢察官起訴之犯行，辯稱
    ：伊並無用力推開房門，告訴人羅文瑞站在門口看保護令，
    講話亦無起爭執，被告也無動手拉證人郭林儉起床，整個過
    程都有錄音等語。
三、按檢察官就被告犯罪事實，應負舉證責任，並指出證明之
    方法；又犯罪事實應依證據認定之，無證據不得推定其犯罪
    事實；而不能證明被告犯罪者，應諭知無罪之判決，刑事訴
    訟法第161 條第1 項、第154 條第2 項、第301 條第1 項分
    別定有明文。又事實之認定，應憑證據，如未能發現相當
    證據，或證據不足以證明，自不能以推測或擬制之方法，為
    裁判基礎；所謂證據，係指足以認定被告確有犯罪行為之積
    極證據而言，該項證據自須適合於被告犯罪事實之認定，始
    得採為斷罪資料。苟積極證據不足為不利於被告事實之認定
    時，即應為有利於被告之認定，更不必有何有利之證據；且
    認定犯罪事實所憑之證據，雖不以直接證據為限，間接證據
    亦包括在內，然而無論直接證據或間接證據，其為訴訟上之
    證明，須於通常一般人均不致有所懷疑，而得確信其為真實
    之程度者，始得據為有罪之認定，倘其證明尚未達到此一程
    度，而有合理之懷疑存在而無從使事實審法院得有罪之確信
    時，即應由法院為諭知被告無罪之判決（最高法院76年臺上
    字第4986號、40年臺上字第86號、30年上字第816 號、29
    年上字第3105號判例意旨參照）。
四、證據能力之說明
    按有罪之判決書應於理由內記載認定犯罪事實所憑之證據及
    其認定之理由。刑事訴訟法第310條第1款定有明文。又犯罪
    事實之認定，係據以確定具體的刑罰權之基礎，自須經嚴格
    之證明，故其所憑之證據不僅應具有證據能力，且須經合法
    之調查程序，否則即不得作為有罪認定之依據。倘法院審理
    之結果，認為不能證明被告犯罪，而為無罪之諭知，即無前
    揭第154條第2項所謂「應依證據認定」之犯罪事實之存在。
    因此，同法第308條前段規定，無罪之判決書只須記載主文
    及理由。而其理由之論敘，僅須與卷存證據資料相符，且與
    經驗法則、論理法則無違即可，所使用之證據亦不以具有證
    據能力者為限，即使不具證據能力之傳聞證據，亦非不得資
    為彈劾證據使用。故無罪之判決書，就傳聞證據是否例外具
    有證據能力，本無須於理由內論敘說明（最高法院100年度
    台上字第2980號判決同此意旨），合先敘明。
五、本院得心證理由
  (一)告訴人羅文瑞所述受傷害過程與證據不合：告訴人羅文瑞
    (1)於警詢時稱：伊右上手臂遭被告徒手用力推開的房間門所
    撞傷，因為（被告）未經同意要侵入房間內找郭媽媽（即證
    人郭林儉），伊不讓被告進去，被告就用力推開房間，導致
    房門撞傷伊右上手臂等語（見警卷頁4），(2)嗣於偵查中具
    結證稱「99年5月7日下午4時21分在高雄市○○區○○路21
    之1號2樓郭春華住處內，我聽到有人叫『郭媽媽郭媽媽開門
    』，我就去開門，被告就手拿的保護令用力將門推開，撞傷
    我的右手臂」等語（見100偵19170號卷頁10），前後就所述
    遭被告開門撞傷之時點已有不一，前者係以被告要強行進入
    遭伊拒絕而被告用力推門；後者則稱在伊聽叫門而在開門之
    時即遭被告強力推門所致；然核以證人郭林儉於偵查中具
    結證稱「（問：99年5月7日下午4點21分在旗山郭春華住處
    ，羅文瑞為何會受傷？）當時我在裡面休息，劉秀春在外面
    就大喊『郭媽媽開門』，羅文瑞就要去開門時，劉秀春突然
    大力推門，撞傷羅文瑞。當時羅文瑞已經開一個門縫看門外
    面是誰在叫門，羅文瑞跟劉秀春說我在不舒服，叫她不要進
    來，劉秀春突然就用力推門衝進來。羅文瑞右手上臂受傷」
    等語（見100偵19170號卷頁16），雖亦係指被告開門撞傷告
    訴人右上手臂，然其就撞傷時點前稱「告訴人要去開門時」
    ，後稱「告訴人已經開個門縫叫被告不要進來」，亦恰有如
    告訴人所述之不一；依被告所提出之現場錄音記錄則顯示
    ，被告在叫門後，經告訴人應門而以「沒有辦法」拒絕被告
    與證人郭林儉直接對話之要求後，被告與告訴人即進行長達
    約5分鐘之對話，直到6分零1秒才出現告訴人說「來，走開
    一點」等語後有「碰」的明顯開門聲音，此後則明顯轉變為
    被告與陳林儉在屋內之對話，其間被告與告訴人雖一度有大
    聲對話之情形，但並無告訴人呼痛或向被告表示有遭其攻擊
    受傷之話語，此有本院當庭勘驗被告所提出之現場錄音記錄
    、錄音譯文及勘驗結果在卷可稽（見100審易2964號卷頁12
    、25、本院卷頁25）；準此，以告訴人羅文瑞與證人陳林
    儉所證述之受傷害時點，無論係告訴人應門之際或告訴人拒
    絕被告入門之際，依現場錄音對話俱難認有被告大力開門之
    聲響，且以當時被告與告訴人長達約5分鐘的對話，亦難認
    有告訴人有突遭被告推門致傷之情形發生，再以告訴人之後
    所說「來，走開一點」後稱要報警之情形，倘告訴人當時人
    在屋內，應無必要命被告讓開，是以被告所辯稱當時告訴人
    已經到屋外與其對話而係欲進門拿電話報警為可採。
  (二)告訴人所提診斷證明書之證明力不足：依告訴人所提出義
    大醫院診斷證明書係記載告訴人於99年5月8日15時40分因上
    述疾病（「右上臂擦併傷淤青6×9公分」）入院急診診療，
    於99年5月8日15時55分出院等情（見警卷頁6），距離本案
    起訴之傷害時間已有1日；再以告訴人所提驗傷當時照片
    僅能證明告訴人於「驗傷當時」確實受有右上手臂淤青之傷
    害，但是否係本案起訴之被告於99年5月7日之行為所致，尚
    難以該客觀證據予以證明。
  (三)綜合以上，本件公訴意旨所舉上開事證，僅能證明告訴人於
    99年5月8日驗傷時受有右上手臂淤青之傷害，但告訴人即證
    人羅文瑞與證人陳林儉對被告於99年5月7日之傷害行為時點
    均證述不一，亦與現場錄音記錄不合，是檢察官對於所指被
    告劉秀春之犯罪事實未能舉證至超越合理懷疑，達於通常一
    般人均不致有所懷疑，而得確信其為真實之程度，被告被訴
    刑法第277條第1項之傷害犯行自不能證明。此外，本院依卷
    內現有證據資料，復查無足資認定被告有何公訴意旨所認之
    犯行，揆諸前揭說明，即屬不能證明被告犯罪，自應諭知被
    告無罪之判決。
六、據上論斷，應依刑事訴訟法第301 條第1 項，判決如主文。
七、本案經檢察官李茂增到庭執行職務。
中    華    民    國   100    年    11    月    29    日
                  刑事第十三庭  法  官  楊智守
以上正本證明與原本無異。
如不服本判決應於收受判決後10日內向本院提出上訴書狀，並應
敘述具體理由。其未敘述上訴理由者，應於上訴期間屆滿後20日
內向本院補提理由書(均須按他造當事人之人數附繕本)「切勿逕
送上級法院」。
中    華    民    國   100    年    11    月    29    日
                                書記官  蔡毓琦